臺灣高雄地方法院民事裁定            100年度監宣字第456號
聲  請  人  王金寶
應監護宣告  王月貴
人
聲請人聲請監護宣告等事件，本院裁定如下：
    主  文
宣告王月貴（女，民國○○年○○月○○日生，身份證統一編號：Ｚ000
000000號）為受監護宣告之人。
選定王金寶（男，民國○○年○月○日生，身份證統一編號：Ｚ00000
0000號）為受監護宣告人王月貴之監護人。
指定孫淑潔（女，民國○○年○月○○日生，身份證統一編號：Ｚ0000
00000號）為會同開具財產清冊之人。
聲請程序費用由受監護宣告人王月貴負擔。
    理  由
一、聲請意旨略以：聲請人為應受監護宣告人王月貴之兄，王月
    貴於民國100 年11月8 日因中度智能障礙，已不能為意思表
    示或受意思表示，或不能辨識其意思表示之效果，已達受監
    護宣告之程度，聲請人爰依法聲請本院准予對王月貴為監護
    宣告等語。
二、按「對於因精神障礙或其他心智缺陷，致不能為意思表示或
    受意思表示，或不能辨識其意思表示之效果者，法院得因本
    人、配偶、四親等內之親屬、最近一年有同居事實之其他親
    屬、檢察官、主管機關或社會福利機構之聲請，為監護之宣
    告。」，98年11月23日修正生效之民法第14條第1 項定有明
    文。又「法院應於鑑定人前訊問應受監護宣告之人。但有礙
    難訊問之情形或恐有害其健康者，不在此限。」、「監護之
    宣告，非就應受監護宣告之人之精神或心智狀況訊問鑑定人
    後，不得為之。」、「法院為監護之宣告時，應依職權就配
    偶、四親等內之親屬、最近一年有同居事實之其他親屬、主
    管機關、社會福利機構或其他適當之人選定一人或數人為監
    護人，並同時指定會同開具財產清冊之人。」，98年11月23
    日修正生效之民事訴訟法第602 條第1 項、第603 條、民法
    第1111條第1 項亦分別定有明文。
三、經查，聲請人主張之事實，業據提出樂安醫院診斷證明書、
    親屬系統表、戶籍謄本5 紙為證。而本院依法對王月貴進行
    鑑定程序，經本院親自訊問王月貴，其對於本院叫喚其姓名
    、年齡及指認親人，能知道自己名字，住岡山，但不能回答
    詳細地址，法官問新台幣100 元買20元的菜，還剩多少，答
    25元；且經鑑定人蔣榮欽醫師鑑定後認為：病患（即王月貴
    ）於100 年10月24日到院就醫，主要是學習能力遲緩，個人
    認知能力差，於100 年11月8 日有作心理健康檢查，結果為
    ：語言智商43，操作智商44，整體智商45，個人注意力、記
    憶力、語文理解、算數、組織空間概念、抽象推理，協調能
    力表現皆不佳，且心理運作速度緩慢，屬中度智能不足，屬
    其他心智缺陷致不能為意思表示或受意思表示，或不能辨識
    其意思表示效果等語（見本院100 年12月21日鑑定筆錄），
    是依上揭鑑定結果，王月貴因上揭疾病致其心智缺陷，影響
    其判斷能力，已達不能管理處分自己財產之程度，應可認定
    。本院爰依法宣告其為受監護宣告之人。
四、次查，聲請人王金寶為受監護宣告人王月貴之兄，有戶籍謄
    本1 份在卷可參，是本院審酌聲請人與受監護宣告人關係密
    切，聲請人亦有意願擔任監護人，是本院認由聲請人擔任監
    護人，應無不當之處，王月貴之配偶葉挺松亦同意，有同意
    書可憑，本院爰依上揭法條規定，選定聲請人王金寶擔任王
    月貴之監護人。又經本院選定之監護人即聲請人，自應依民
    法第1112條規定，負責護養療治受監護宣告人王月貴之身體
    及妥善為財產管理之職務，一併敘明。
五、另就指定會同開具財產清冊之人部分，聲請人陳述：請本院
    指定聲請人之妻孫淑潔擔任會同開具財產清冊之人等語，復
    提出受監護宣告人王月貴之配偶葉挺松同意書。本院參酌，
    孫淑潔為受監護宣告人王月貴之大嫂，是本院認由其擔任會
    同開具財產清冊之人，亦無不當，本院爰依上揭法條規定，
    指定孫淑潔擔任會同開具財產清冊之人。又依民法第1113條
    準用同法第1099條之規定，於監護開始時，監護人即聲請人
    對於受監護宣告人王月貴之財產，應會同孫淑潔於2 個月內
    開具財產清冊並陳報法院，併此敘明。
六、依民事訴訟法第608條第1項，裁定如主文。
中    華    民    國   100    年    12    月    28    日
                       家事法庭法  官  張俊文
以上正本係照原本作成。
主文第一項不得抗告。
其餘如不服本裁定，應於收受裁定後10日內，向本院提出抗告狀
，須按對照提出繕本，並繳納裁判費。
中    華    民    國   100    年    12    月    28    日
                               書記官  沈  蘊